臺灣臺南地方法院民事判決　　　　　　　94年度訴字第1015號
原　　　告　甲○○
　　　　　　　　　　　　1號4.
訴訟代理人　曾子珍律師
複代理人　　黃昭雄律師
被　　　告　乙○○
　　　　　　　　　　　　4樓之.
上列被告因過失傷害案件，原告提起刑事附帶民事訴訟請求侵權
行為損害賠償，由本院刑事庭移送前來，經本院於民國94年11月
21日言詞辯論終結，判決如下：
    主      文
被告應給付原告新臺幣壹佰柒拾參萬陸仟肆佰玖拾參元，及自民
國九十四年十一月二十二日起至清償日止，按年息百分之五計算
之利息。
原告其餘之訴駁回。
訴訟費用由被告負擔百分之九十四，餘由原告負擔。
本判決原告勝訴部分，於原告以新臺幣伍拾柒萬玖仟元為被告供
擔保後得假執行。但被告如於執行標的物拍定、變賣前，以新臺
幣壹佰柒拾參萬陸仟肆佰玖拾參元為原告預供擔保，得免為假執
行。
原告其餘假執行之聲請駁回。
    事實及理由
壹、程序方面：
一、按訴狀送達後，原告不得將原訴變更或追加他訴。但請求之
    基礎事實同一者，或擴張或減縮應受判決事項之聲明者，不
    在此限，民事訴訟法第255條第1項第2、3款定有明文。
二、經查，本件原告起訴時其訴之聲明第一項為請求：被告應給
    付原告新臺幣（下同）1,716,226元，及自起訴狀繕本送達
    翌日起至清償日止，按年息百分之五計算之利息。其中「醫
    藥費」部分請求被告賠償31,127元；「交通費」部分請求被
    告賠償3,900元；「購買用品費用」部分請求被告賠償999元
    ；「減少勞動能力損失」部分請求被告賠償475,200元、「
    看護費用」部分請求被告賠償180,000元；「機車毀損」部
    分請求被告賠償25,000元；「精神慰撫金」部分請求被告賠
    償1,000, 000元。又原告請求「減少勞動能力損失」之事實
    ，係主張原告自民國93年5月7日車禍受傷後，至少有二年六
    個月無法工作，依每月最低工資15,840元計算，受有475,20
    0元損害（15,840×30＝475,200）。嗣原告於94年8月19日
    提出陳報書狀擴張「醫藥費」3,254元；又於94年9月12日提
    出陳報書狀(三)，擴張「購買用品費用」700元，減縮「看護
    費用」45,000元，減縮「機車毀損」部分25,000元（即全部
    減縮不請求）；又於94年9月22日提出陳報暨更正聲明書狀
    ，擴張「醫藥費」2,060元（誤算為1,925元，嗣於本院94年
    10月17日言詞辯論期日以言詞更正為2,060元）；再於94 年
    10月12日以言詞辯論書狀擴張「醫藥費」1,930元，復於94
    年11月21日言詞辯論期日當庭提出言詞辯論書狀，擴張「減
    少勞動能力損失」部分683,823元，並將請求「減少勞動能
    力損失」之事實，變更主張為原告因被告之過失侵權行為所
    受傷害，經財團法人奇美醫院（以下簡稱為「奇美醫院」）
    鑑定結果，符合「勞工保險殘廢給付標準表」第143項「一
    下肢三大關節中，有一大關節遺存顯著運動障害者」之第十
    一級殘廢，依「各殘廢等級喪失或減少勞動能力比率表」，
    原告喪失勞動能力百分之38點45。原告為57年8月28日生，
    車禍發生時為35歲9個月，算至勞動基準法第53條第1項第1
    款所訂強制退休年齡60歲，原告尚可工作24年又3個月，共
    計為291個月，依勞工每月最低工資15,840元計算，並依「
    複式霍夫曼係數表」291個基數，其係數為190.00000000，
    則原告喪失勞動能力收入總額為1,159,023元。原告並於94
    年11月21日言詞辯論期日當庭以言詞陳述減縮「精神慰撫金
    」500,000元。經上述聲明之擴張、減縮及事實之變更後，
    原告請求被告賠償之項目及金額為：「醫藥費」部分請求被
    告賠償38,371元；「交通費」部分請求被告賠償3,900元；
    「購買用品費用」部分請求被告賠償1,699元；「減少勞動
    能力損失」部分請求被告賠償1,159,023元、「看護費用」
    部分請求被告賠償135,000元；「精神慰撫金」部分請求被
    告賠償500,000元，合計為1,837,993元。原告並於本院94年
    11月21日言詞辯論期日當庭以言詞變更其訴之聲明第一項為
    請求：被告應給付原告1,837,993元，及自被告收受原告94
    年11月21日言詞辯論書狀繕本翌日即94年11月22日起至清償
    日止，按年息百分之5計算之利息。查原告上開所為訴之聲
    明及事實之變更，其請求之基礎事實同一，或係擴張或減縮
    應受判決事項之聲明，參諸上開規定，自為法之所許，先予
    敘明。
貳、實體方面：
一、本件原告起訴主張：
（一）被告考領有小型車駕駛執照，於93年5月7日上午11時45分
      許，駕駛車牌號碼1561─ＪＤ號自小客車，沿臺南縣仁德
      鄉○○路○段外側快車道由西往東方向行駛，行經該路段
      212號前時，本應注意汽車行駛時，駕駛人應注意車前狀
      況，並隨時採取必要之安全措施，以避免危險之發生，而
      依當時天候晴、日間自然光線、路面乾燥、無缺陷、亦無
      障礙物，並無不能注意之情事，詎被告應注意、能注意，
      竟疏未注意車前狀況，並因自行操控失當，致所駕駛之自
      小客車失控駛入機慢車道。適有考領重機車駕駛執照之原
      告騎乘車牌號碼ＫＤ2─507號重機車，沿臺南縣仁德鄉○
      ○路○段機慢車道由西向東方向騎駛在該處，被告未及煞
      避，致其所駕駛自小客車之右前車頭處自後追撞原告所騎
      乘機車之車尾，原告因而人車倒地，受有「右側恥骨骨盆
      骨折、薦推骨折、右大腿挫傷血腫」等傷害。車禍事故發
      生後，經臺南縣警察局歸仁分局員警到場處理，在警員尚
      不知何人為肇事車輛之駕駛人前，被告即主動表示其為駕
      駛人並自首犯行，接受裁判。案經原告訴請臺南縣警察局
      歸仁分局報請臺灣臺南地方法院檢察署檢察官偵查後，以
      94年度偵字第4419、4421號起訴書提起公訴，並經第一審
      即本院94年度交易字第44號刑事判決判處被告因過失傷害
      人，處有期徒刑參月，如易科罰金，以參佰元折算壹日，
      被告雖曾提起第二審上訴即臺灣高等法院臺南分院94年度
      交上易字第397號，惟已撤回上訴，第一審刑事判決已確
      定在案。
（二）原告因被告之過失傷害犯罪行為，致身體、健康受有損害
      ，原告之受傷與被告疏未注意車前狀況及兩車併行之間隔
      ，隨時採取必要之安全措施之過失侵權行為間有相當因果
      關係，依民法第184條第1項前段、第193條第1項、第195
      條第1項規定，原告自得請求被告賠償所受損害。原告受
      有下列損害總計1,837,993元：
  １、醫藥費：
      原告因本件車禍受傷後，曾分別前往臺南市立醫院、奇美
      醫院、國立成功大學醫學院附設醫院（以下簡稱為「成大
      醫院」）就診，合計支出醫藥費之自負額部分38,371元。
  ２、交通費：
      原告受傷後，乘坐計程車從住處至奇美醫院就診，支出計
      程車資3,900元。
  ３、購買用品費用：
      原告受傷後，為醫療及住院，曾購買「立止炎痛」藥250
      元、女用尿斗150元、傷藥粉500元、助行器700元、成人
      紙尿褲99元，合計支出1,699元。
  ４、看護費用：
      原告醫療期間因行動不便，均賴母親、姊姊、先生輪流看
      護照顧，期間共三個月，原告母親、先生部分並未向原告
      請領報酬，原告姊姊部分原告有給10,000元。實務上認為
      由被害人親屬無償看護，應衡量及比照僱用職業護士看護
      情形，原告請求一天以1,500元計算，原告受有三個月相
      當看護費用之損害135,000元。
  ５、減少勞動能力：
      原告所受傷害為「右側恥骨骨盆骨骨折、薦椎骨折、右大
      腿挫傷血腫」，經奇美醫院鑑定結果，符合「勞工保險殘
      廢給付標準表」第143項「一下肢三大關節中，有一大關
      節遺存顯著運動障害者」之第十一級殘廢，依「各殘廢等
      級喪失或減少勞動能力比率表」，原告喪失勞動能力百分
      之38點45。原告為57年8月28日生，車禍發生時為35歲9個
      月，算至勞動基準法第53條第1項第1款所訂強制退休年齡
      60歲，原告尚可工作24年又3個月，共計為291個月，依勞
      工每月最低工資15,840元計算，並依「複式霍夫曼係數表
      」291個基數，其係數為190.00000000，則原告喪失勞動
      能力百分之38點45之收入總額為1,159,023元。
  ６、精神慰撫金：
    (1)原告原為一健康之人，卻因本件車禍，受有右側骨盆骨折
      、薦椎骨折、右大腿挫傷血腫之傷害，於奇美醫院住院手
      術，住院期間須仰賴家人特地請假來看護照顧、扶持，甚
      且仰賴家人餵食，並因此導致行走不便，出院後每月均須
      花費不少時間持續作復健治療，且因車禍造成肢體殘障，
      除支撐力減弱外，腿部酸楚難忍，痛苦不堪，走路姿勢更
      是扭曲變形，嚴重影響外觀、就業工作及未來，身心所受
      傷害甚鉅，其痛苦非局外人所能體會，被告就本件事故應
      負全部肇事責任，卻完全無和解賠償之誠意，態度不佳，
      實令原告無法諒解，原告亦不願再與被告商談和解，為此
      請求精神撫慰金500,000元，以資慰藉。
    (2)原告學歷為國中畢業，車禍發生前曾在高盟紡織公司工作
      ，月薪約為30,000元，後來該公司結束營業，原告改至南
      奇紡織公司做臨時工，按時計薪，工資為一小時180元。
      名下有土地兩筆、汽車一台。
  ７、原告迄未受領汽車強制責任保險之理賠給付。
（三）爰依侵權行為之法律關係，提起本件訴訟等情。並聲明：
      1.被告應給付原告1,837,993元，及自被告收受原告94年
      11月21日言詞辯論書狀繕本翌日即94年11月22日起至清償
      日止，按年息百分之5計算之利息。2.願供擔保，請准予
      宣告假執行。
二、被告則以：
（一）對於原告車禍受傷後曾支出「醫藥費」自負額38,371元、
      看診「交通費」3,900元、「購買用品費用」1,699元之事
      實不爭執。惟原告受傷後並未實際請人看護照顧，是由親
      友照顧，未受有「看護費用」之損失。至於原告主張受有
      「減少勞動能力損失」1,159,023元、「精神慰撫金」500
      , 000元之損害，金額過高，被告無力賠償。
（二）被告學歷為高職肆業，目前任職大成不銹鋼公司包裝員，
      每月收入約21,000元至220,000元左右，名下有房地一棟
      ，惟尚在繳納房屋貸款。被告願意以120,000元且分期付
      款方式與原告和解等語，資為抗辯。並聲明：1.原告之訴
      駁回。2.如受不利判決，願供擔保請准宣告免為假執行。
三、兩造不爭執之事實：
（一）被告考領有小型車駕駛執照，於93年5月7日上午11時45分
      許，駕駛車牌號碼1561─ＪＤ號自小客車，沿臺南縣仁德
      鄉○○路○段外側快車道由西往東方向行駛，行經該路段
      212號前時，本應注意汽車行駛時，駕駛人應注意車前狀
      況，並隨時採取必要之安全措施，以避免危險之發生，而
      依當時天候晴、日間自然光線、路面乾燥、無缺陷、亦無
      障礙物，並無不能注意之情事，詎被告應注意、能注意，
      竟疏未注意車前狀況，並因自行操控失當，致所駕駛之自
      小客車失控駛入機慢車道。適有考領重機車駕駛執照之原
      告騎乘車牌號碼ＫＤ2─507號重機車，沿臺南縣仁德鄉○
      ○路○段機慢車道由西向東方向騎駛在該處，被告未及煞
      避，致其所駕駛自小客車之右前車頭處自後追撞原告所騎
      乘機車之車尾，原告因而人車倒地，受有「右側恥骨骨盆
      骨折、薦推骨折、右大腿挫傷血腫」等傷害。車禍事故發
      生後，經臺南縣警察局歸仁分局員警到場處理，在警員尚
      不知何人為肇事車輛之駕駛人前，被告即主動表示其為駕
      駛人並自首犯行，接受裁判。案經原告訴請臺南縣警察局
      歸仁分局報請臺灣臺南地方法院檢察署檢察官偵查後，以
      94年度偵字第4419、4421號起訴書提起公訴，並經第一審
      即本院94年度交易字第44號刑事判決判處被告因過失傷害
      人，處有期徒刑參月，如易科罰金，以參佰元折算壹日，
      被告雖曾提起第二審上訴即臺灣高等法院臺南分院94年度
      交上易字第397號，惟已撤回上訴，第一審刑事判決已確
      定在案，有原告所提出之奇美醫院診斷證明書、身心障礙
      手冊；且有本院94年度交易字第44號刑事判決在卷可稽，
      並經本院依職權調閱上開刑事卷歷審宗核閱無誤。
（二）原告於93年5月7日車禍受傷後，係至臺南市立醫院就診，
      翌日即出院，則原告是否確因本件車禍受有「右側恥骨骨
      盆骨折、薦推骨折、右大腿挫傷血腫」傷害，及原告至成
      大醫院就診所支出之醫藥費是否確為治療本件車禍所受傷
      害，被告曾有爭執。惟經本院依被告聲請向臺南市立醫院
      函查結果，該醫院答復稱：「病患於民國93年5月7日因車
      禍受傷致右腿腫脹，右手疼痛及身軀多處疼痛，疑右側骨
      盆腔骨折，經Ｘ光照射檢查，並無明顯骨折裂線，經藥物
      治療及囑付臥床休息，並門診追蹤治療。後病患於門診追
      蹤治療，有右側骨盆腔骨折現象。並無開刀治療。」有臺
      南市立醫院94年9月14日南市醫字第0940000641號函及病
      歷、Ｘ光片附卷可稽。而本院依職權向奇美醫院函查結果
      ，該醫院答復稱：「1.骨盆骨折造成恥骨、薦椎及右腿血
      腫，兩次住院皆因同一原因。2.右上肢為筆誤，實為右下
      肢神經障害，主要為傷害所致。．．．．4.目前以病歷所
      知之傷害原因只有93年5月7日的車禍」，有奇美醫院94年
      8 月23日（九四）奇醫字第3782號函及所附病情摘要及病
      歷可考。再經本院依被告聲請向成大醫院函查結果，該醫
      院答復稱：「1.甲○○於93年9月23日在本院門診，主訴
      因93年5月7日之車禍造成骨盆骨折，經本院Ｘ光片及同位
      素骨骼掃描，可見其骨盆在右恥骨上、下股及右薦骨腸骨
      關節處有陳舊性傷害，且骨折尚未完全癒合。故此傷害應
      與在本院看診之前數月之傷害有關。2.因此種骨折無需手
      術治療，故以保守療法藥物治療。」有該醫院94年9月15
      日成附醫骨字第0940010155號函及所附病患診療資料摘錄
      表、病歷、光碟片可憑，堪認原告因本次車禍事故確受有
      「右側恥骨骨盆骨折、薦推骨折、右大腿挫傷血腫」傷害
      ，且原告係因受有上開傷害而分別前往臺南市立醫院、奇
      美醫院及成大醫院診治，被告對於上開函查結果亦當庭表
      示無意見在案（見本院94年9月26日言詞辯論筆錄），且
      對原告主張因本次車禍受有上開傷害，及分別在上開醫院
      就診所支出之醫藥費用自負額合計38,371元當庭表示不爭
      執（見本院94年10月17日言詞辯論筆錄），並有原告所提
      出奇美醫院診斷證明書可稽。
（三）本件車禍事故兩造之肇事原因，經臺南縣警察局歸仁分局
      送請臺灣省臺南區車輛行車事故鑑定委員會鑑定及臺灣臺
      南地方法院檢察署送請臺灣省車輛行車事故覆議鑑定委員
      會覆議結果，認為：被告駕駛小客車，失控偏離車道，為
      肇事原因。原告無肇事因素；有臺灣省臺南區車輛行車事
      故鑑定委員會鑑定意見書附於上述刑事卷宗內之警卷及臺
      灣省車輛行車事故覆議鑑定委員會94年3月8日府覆議字第
      0940100031號函附於上述刑事卷宗內之偵查卷可憑。
（四）被告對於應負侵權行為損害賠償責任，及原告車禍受傷後
      曾支出「醫藥費」自負額38,371元、看診「交通費」3,90
      0元、「購買用品費用」1,699元之事實，均不爭執。
四、得心證之理由：
    原告主張其因被告之過失傷害行為，受有「醫藥費」、看診
    「交通費」、「購買用品費用」、「減少勞動能力損失」、
    相當於「看護費用」、「精神慰撫金」之損害合計1,837,99
    3元，被告則爭執原告請求之「減少勞動能力損失」、相當
    於「看護費用」、「精神慰撫金」之金額，則本件兩造之爭
    點在於：被告應賠償原告之金額為何？茲就本院得心證之理
    由分述如下：
（一）按因故意或過失，不法侵害他人之權利者，負損害賠償責
      任。違反保護他人之法律，致生損害於他人者，負賠償責
      任。汽車、機車或其他非依軌道行駛之動力車輛，在使用
      中加損害於他人者，駕駛人應賠償因此所生之損害，民法
      第184條第1項前段、第2項前段、第191條之2前段分別定
      有明文。次按「汽車行駛時，駕駛人應注意車前狀況及兩
      車併行之間隔，並隨時採取必要之安全措施。」道路交通
      安全規則第94條第3項定有明文。經查本件車禍之發生既
      係因被告駕駛小客車，失控偏離車道，為肇事原因；原告
      無肇事因素，為兩造所不爭執；再者，本件車禍發生當時
      天候晴朗、日間自然光線、村里道路、柏油路面、乾燥無
      缺陷、道路上無任何障礙物、視距復屬良好等情，有道路
      交通事故調查報告表（一）附於上開刑事卷內警卷可考，
      據此判斷，客觀上亦無不能注意之情事，被告竟疏未注意
      ，自後追撞原告所騎乘機車之車尾，是被告之前述駕駛行
      為，自有過失。又原告因此次車禍受有「右側恥骨骨盆骨
      折、薦推骨折、右大腿挫傷血腫」傷害，故被告之上述過
      失駕車行為，與原告所受之上述傷害結果間，具有相當因
      果關係，揆諸前開規定，被告對於原告自應負侵權行為損
      害賠償責任，堪以認定。
（二）次按不法侵害他人之身體或健康者，對於被害人因此喪失
      或減少勞動能力或增加生活上之需要時，應負損害賠償責
      任。不法侵害他人之身體、健康，被害人雖非財產上之損
      害，亦得請求賠償相當之金額，民法第193條第1項、第19
      5條第1項分別定有明文。茲就原告請求給付之金額分別審
      核如左：
  １、醫藥費部分：
    (1)按依保險法第135條準用第103條規定，傷害保險之保險人
      固不得代位行使被保險人對於加害人之損害賠償請求權，
      惟全民健康保險法第82條規定：「保險對象因汽車交通事
      故，經本保險提供醫療給付者，本保險之保險人得向強制
      汽車責任保險之保險人代位請求該項給付。」全民健康保
      險法為保險法之特別法，依特別法優於普通法之原則，全
      民健康保險法第82條應優先於保險法第135條、第103條之
      規定而為適用。從而全民健康保險之被保險人因汽車交通
      事故，經全民健康保險提供醫療給付者，全民健康保險之
      保險人自得向強制汽車責任保險之保險人代位請求該項給
      付。而依強制汽車責任保險法第30條規定，於該範圍內，
      加害人或強制汽車責任保險之被保險人之損害賠償責任即
      因而解免，全民健康保險被保險人對於加害人之損害賠償
      請求權亦因而喪失（參照最高法院88年度臺上字第353號
      判決）。
    (2)因之，原告所支出之醫療費用，由全民健康保險提供之醫
      療給付部分，喪失損害賠償請求權。查原告主張受傷後曾
      分別前往臺南市立醫院、奇美醫院、成大醫院就診，支出
      醫藥費用自負額部分合計為38,371元，提出醫藥費收據為
      憑，經核對本院向上開醫院所調閱原告病歷資料，除其中
      證明書費合計1,500元，非屬醫療費用，應予扣除，其餘
      36,871元部分，參諸前開說明，再審酌原告受傷情形及社
      會地位，核屬相當且必要之醫療費用，應予准許。
  ２、增加生活上需要：
    (1)交通費用部分：
      原告主張受傷後，因乘坐計程車從住處至奇美醫院就診，
      支出計程車資3,900元，提出乘車證明為憑，且為被告所
      不爭執。次查，原告受傷就診期間居住「臺南縣歸仁鄉○
      ○村○○○街231號4樓之6」，為被告所不爭執，其至奇
      美醫院就診確有支出交通費用之必要；而查歸仁鄉至永康
      市間客運公車之搭乘並非方便，加以原告受傷醫治期間無
      法利用機車代步，其因就醫而以計程車進出醫院，核屬必
      要。因之，原告主張受有計程車資3,900元之損害，應屬
      有據，又原告此部分損害核屬原告因受傷而增加之生活上
      支出，應予准許。
    (2)購買用品費用部分：
      原告主張受傷後，為醫療及住院，曾購買「立止炎痛」藥
      250元、女用尿斗150元、傷藥粉500元、助行器700元、成
      人紙尿褲99元，合計支出1,699元，業據原告提出收據為
      證，且為被告所不爭執，審酌原告受傷情形及社會地位，
      核屬必要，且為原告因受傷而增加之生活上支出，應予准
      許。
    (3)看護費用部分：
      按看護費用為原告增加生活上需要及將來維持傷害後健康
      之必需支出，此部分原告自得請求（參照最高法院65年第
      8次民事庭庭推總會決議），依原告所受傷害及治療情形
      觀之，經向奇美醫院函查結果認：「．．．．3.需人看護
      ，依此患者狀況，需三個月左右。」，有奇美醫院94年8
      月23日（九四）奇醫字第3782號函及所附病情摘要及病歷
      可考。原告主張3個月期間需人看護照顧，應屬有據。又
      原告主張醫療期間因行動不便，均賴母親、姊姊、先生輪
      流看護照顧等情，為被告所不爭執，查親屬代為照顧被害
      人之起居，固係出於親情，但親屬看護所付出之勞力，並
      非不能評價為金錢，只因兩者身份關係密切而免除支付義
      務，此種親屬基於身份關係之恩惠，自不能加惠於加害人
      ，故應衡量及比照僱用專人看護情形，認為被害人即原告
      受有相當親屬看護費之損害，得向加害人之被告請求賠償
      。原告主張每日之看護費用為1,500元，為被告所不爭執
      ，經本院依原告聲請向臺南市住院病患家事服務業職業工
      會函查結果，該會看護工每小時100元，上班時間分日
      班8點至20點。夜班20點至8點。全日班為24小時，住
      院時與不住院時之費用相同，以上依病人之需求而定，有
      該工會94年9月22日南市住工總字第094095號函附卷可考
      ，則原告主張每日之看護費用以1,500元計算，應屬相當
      ，則3個月之看護費用為135,000元（1,500×30×3＝135,
      000元）000元。因之，原告請求3個月必要的看護費用損
      害135,000元，應予准許。
  ３、減少勞動能力損害部分：
    (1)查原告因本件事故，受有「右側恥骨骨盆骨折、薦推骨折
      、右大腿挫傷血腫」傷害，經本院依原告聲請囑託奇美醫
      院鑑定原告喪失勞動能力情形，該醫院函復稱：「患者所
      受之骨盆骨折為多重及不穩定骨折，自出院後93年5月13
      日持續於本院復健當中，受傷後不只造成其髖關節活動受
      限及疼痛，肌力嚴重受損（病人至今仍無法正常行走），
      還造成右側神經損傷，需長期服用藥物減輕症狀，如上述
      已達到下肢三大關節之一有顯著運動功能障礙」，有奇美
      醫院94年11月1日（九四）奇醫字第4871號函所附病情摘
      要及病歷資料可稽，原告主張所受傷害已符合「勞工保險
      殘廢給付標準表」第143項「一下肢三大關節中，有一大
      關節遺存顯著運動障害者」之第十一級殘廢，依「各殘廢
      等級喪失或減少勞動能力比率表」，原告喪失勞動能力百
      分之38點45等情，即屬有據。查原告為58年8月28日生，
      車禍發生時為35歲8個月（35.67歲），算至勞動基準法第
      53條第1項第1款所訂強制退休年齡60歲計算，原告尚有24
      .33 年之工作時間，原告主張依勞工每月最低工資15,840
      元計算，尚屬有據，則每年薪資收入為190,080元，並依
      霍夫曼計算式扣除中間利息後，則其減少勞動能力百分之
      38點45之損害為1,183,637元【年別5%複式霍夫曼計算法
      （第一年不扣除中間利息），其計算式為：[190080*16.0
      0000000（此為應受扶養24年之霍夫曼係數）+190080*0.3
      3*（16.00000000-00.00000000）]=0000000（小數點以下
      四捨五入），3,078,380×0.3845＝1,183,637（小數點以
      下四捨五入）】。則原告請求喪失勞動能力之損害額1,15
      9,023元，即屬有據，應予准許。
  ４、慰撫金：
      原告於車禍受傷後曾住院開刀，其因身體及健康受有損害
      ，精神上自感痛苦，原告請求被告賠償非財產上之損害，
      自屬有據。查原告學歷為國中畢業，目前無工作收入，名
      下有土地兩筆、汽車一台；被告學歷為高職肆業，目前任
      職大成不銹鋼公司包裝員，每月收入約21,000元至220,00
      0元左右，名下有房地一棟，尚在繳納房屋貸款，業經兩
      造陳明在卷，且有本院依職權所調閱兩造財產所得調件明
      細表附卷可考，爰斟酌兩造年齡、身分、地位、原告所受
      傷害及其他一切情狀，認原告請求精神慰撫金500,000元
      ，應予核減為400,000元，方屬公允，原告逾此數額之請
      求，為無理由，無從准許。
  ５、上開金額合計1,736,493元。
五、從而，原告依侵權行為之法律關係請求被告應給付原告1,73
    6,493元，及自被告收受原告94年11月21日言詞辯論書狀繕
    本翌日即94年11月22日起至清償日止，按年息百分之5計算
    之利息，為有理由，應予准許；逾此部分為無理由，應予駁
    回。
六、兩造均陳明願供擔保，請准宣告假執行或免為假執行，關於
    原告勝訴部分，經核均無不合，爰分別酌定相當擔保金額准
    許之。至於原告敗訴部分，其假執行之聲請即失所附麗，應
    併予駁回。
七、據上論結，本件原告之訴為一部有理由、一部無理由，依民
    事訴訟法第79條、第390條第2項、第392條第2項、第3項，
    判決如主文。
中　　華　　民　　國　　94　　年　　12　　月　　15　　日
                  民事第四庭    法　官　鄭彩鳳
以上正本係照原本作成。
如對本判決上訴，須於判決送達後20日內向本院提出上訴狀
中　　華　　民　　國　　94　　年　　12　　月　　15　　日
                                書記官　凌昇裕
